臺灣臺中地方法院刑事判決　　　　　　　95年度易字第2739號
公　訴　人　臺灣臺中地方法院檢察署檢察官
被　　　告　甲○○
　　　　　　　　　　國民
上列被告因竊盜等案件，經檢察官提起公訴（九十五年度偵緝字
第六七四號），本院合議庭裁定改以簡式程序審理，判決如下：
    主    文
甲○○竊盜，處有期徒刑肆月，如易科罰金，以銀元佰元即新
臺幣玖佰元折算壹日。緩刑貳年。
    犯罪事實
一、緣甲○○前曾與丙○○之妹妹有婚姻關係，離婚後甲○○即
    時常前往丙○○臺中縣石岡鄉○○路和順巷一三號住處，探
    視其與前妻所生之子。而丙○○於民國九十四年三月二十八
    日，曾向中國信託商業銀行（以下簡稱中國信託銀行）申請
    信用卡，經中國信託銀行核發包括卡號為0000000000000000
    號之信用卡三張，並以信封將信用卡及預借現金密碼密封後
    ，於同年四月三日同時寄達丙○○前開住處，而由丙○○父
    親賴春藤代為收受後放置於廚房。甲○○於同日下午前往丙
    ○○住處探視其子，而在廚房見到裝有丙○○之中國信託銀
    行信用卡及預借現金密碼之信封，竟意圖為自己不法之所有
    ，趁無人注意之際，下手竊取丙○○所有卡號為0000000000
    00000號之中國信託信用卡一張（含預借現金密碼）得手後
    ，先行以電話語音系統完成開卡手續後，旋即基於以不正方
    法利用自動付款設備取得他人財物之概括犯意，持上開信用
    卡，連續於(一)九十四年四月四日下午四時一分許，至中國信
    託銀行設於臺中縣豐原市○○路一二七號之一「統一超商葫
    蘆墩店」內之自動櫃員機，以預借現金之方式，輸入預借現
    金密碼，使中國信託銀行誤認係丙○○本人預借現金而陷於
    錯誤，乃同意透過自動櫃員機支付預借之現金新臺幣（下同
    ）一萬元；(二)又於九十四年四月五日晚間七時十五分至十八
    分許，在中國信託銀行設於臺中縣豐原市○○路二一八號「
    統一超商豐東店」內之自動櫃員機，以同一方式，接續預借
    現金三次，金額各為五千元、二萬元及二萬元，共計以此不
    正方法取得現金五萬五千元。嗣丙○○接獲上開信用卡之帳
    單察覺有異，乃報警處理，經警調出自動櫃員機監視錄影畫
    面，而查悉上情。
二、案經丙○○訴由臺中縣警察局豐原分局報告臺灣臺中地方法
    院檢察署檢察官偵查起訴。
    理    由
一、訊據被告甲○○對於上開犯罪事實坦承不諱，核與證人即告
    訴人丙○○於警詢時證述：伊並未收到卡號為000000000000
    0000之信用卡，經伊查看自動櫃員機監視錄影畫面，持上開
    信用卡預借現金之人即係被告等語；證人賴春藤於偵查中證
    稱：有收到告訴人丙○○之中國信託銀行信用卡，約二至三
    日後，才將二張信用卡交給告訴人丙○○等語相符，復有監
    視錄影光碟一片、監視錄影畫面翻拍照片一張、中國信託銀
    行九十四年五月十七日中信卡管調第0000000000
    一號函及所附告訴人信用卡申請書、消費紀錄、九十四年四
    月份普卡消費暨收費收執表各一份在卷可資佐證，足認被告
    自白與事實相符，堪以採信。從而，本件事證明確，被告犯
    行堪以認定，應予依法論科。
二、按被告行為後，九十四年二月二日修正公布之刑法，業於九
    十五年七月一日施行，新刑法第二條第一項之規定，係規範
    行為後法律變更所生新舊法律比較適用之準據法，於新刑法
    施行後，應適用新刑法第二條第一項之規定，為「從舊從輕
    」之比較。另於比較時應就罪刑有關之共犯、未遂犯、想像
    競合犯、牽連犯、連續犯、結合犯，以及累犯加重、自首減
    輕暨其他法定加減原因（如身分加減）與加減比例等一切情
    形，本於統一性及整體性原則，綜其全部罪刑之結果而為比
    較（最高法院九十五年五月二十三日刑事庭第八次會議決議
    參照）。本案涉及法律變更之部分如下：
  (一)刑法第三百二十條第一項之竊盜罪、同法第三百三十九條之
    二第一項之以不正方法利用自動付款設備取得他人財物罪，
    其法定罰金刑部分各為得科銀元五百元、一萬元以下罰金，
    然被告行為後，於九十五年六月十四日增訂之刑法施行法第
    一條之一規定：「中華民國九十四年一月七日刑法修正施行
    後，刑法分則編所定罰金之貨幣單位為新臺幣。九十四年一
    月七日刑法修正時，刑法分則編未修正之條文定有罰金者，
    自九十四年一月七日刑法修正施行後，就其所定數額提高為
    三十倍。但七十二年六月二十六日至九十四年一月七日新增
    或修正之條文，就其所定數額提高為三倍。」，且九十四年
    二月二日施行公布，九十五年七月一日施行之刑法第三十三
    條第五款修正為：「主刑之種類如下：˙˙˙五、罰金：新
    臺幣一千元以上，以百元計算之。」，是依修正後之法律，
    刑法第三百二十條第一項之竊盜罪、第三百三十九條之二第
    一項之以不正方法利用自動付款設備詐欺取財罪所得科處之
    罰金刑最高各為新臺幣一萬五千元、三萬元、最低均為新臺
    幣一千元；而被告行為時適用之罰金罰鍰提高標準條例第一
    條前段規定：「依法律應處罰金、罰鍰者，就其原定數額得
    提高為二倍至十倍。但法律已依一定比率規定罰金或罰鍰之
    數額或倍數者，依其規定。」、現行法規所定貨幣單位折算
    新臺幣條例第二條規定：「現行法規所定金額之貨幣單位為
    圓、銀元或元者，以新臺幣之三倍折算之。」，及修正前刑
    法第三十三條第五款規定：「主刑之種類如下：˙˙˙五、
    罰金：一元以上。」，是依行為時之法律，刑法第三百二十
    條第一項之竊盜罪、第三百三十九條之二第一項之以不正方
    法利用自動付款設備詐欺取財罪所得科處之罰金刑最高各為
    新臺幣一萬五千元、三萬元、最低各為新臺幣三十元、三元
    。因此，比較上述修正前、後之刑罰法律，自以被告行為時
    之舊法即依修正前刑法第三十三條第五款，並配合罰金罰鍰
    提高標準條例第一條前段為法條適用之依據，較有利於被告
    。
  (二)被告行為時，刑法第五十六條規定：「連續數行為而犯同一
    之罪名者，以一罪論。但得加重其刑至二分之一。」，惟被
    告行為後，上開新修正刑法已刪除第五十六條連續犯之規定
    ，此刪除雖非犯罪構成要件之變更，但顯已影響行為人刑罰
    之法律效果，自屬法律有變更，合先敘明。而本件被告連續
    以不正方法利用自動付款設備詐欺取財之行為，依行為時之
    舊法，僅論以一罪，並加重其刑至二分之一；而依裁判時之
    新法，被告二次犯行，即須分論併罰，是比較新、舊法之結
    果，自以被告行為時之法律，較有利於被告。
  (三)修正前刑法第五十五條關於牽連犯之規定為：「˙˙˙犯一
    罪而其方法或結果之行為犯他罪名者，從一重處斷」；而修
    正後之刑法，已刪除牽連犯之規定，則修正後刑法之規定，
    被告所犯竊盜罪及以不正方法利用自動付款設備詐欺取財罪
    ，即應依數罪併罰之規定分論併罰。因之比較新舊法規定之
    結果，應以修正前之規定較有利於被告。
  (四)綜合上述各條文修正前、後之比較，揆諸前揭最高法院決議
    及修正後刑法第二條第一項規定之「從舊、從輕」原則，自
    應適用被告行為時之法律，即修正前刑法之相關規定，予以
    論處。
三、核被告所為，係犯刑法第三百二十條第一項之竊盜罪及同法
    第三百三十九條之二第一項之以不正方法由自動付款設備取
    得他人之物罪。被告持告訴人所有之上揭信用卡分別於如犯
    罪事實欄一、(二)所載時間，提領現金三次之行為，係利用同
    一機會，在同一時段就同一犯罪構成要件事實，本於單一犯
    意接續進行侵害同一法益，以實現同一犯罪構成要件之單一
    行為，各行為之獨立性極為薄弱，依一般社會健全觀念，在
    時間差距上，難以強行分開，自應視為數個舉動之接續施行
    ，而為接續犯，應論以包括一罪。又被告於如犯罪事實欄一
    、(一)、(二)所載時間，以不正方法利用自動付款設備取得他人
    財物之行為，均時間緊接，且觸犯構成要件相同之罪名，顯
    係基於概括犯意反覆為之，為連續犯，應依修正前刑法第五
    十六條之規定，論以一罪，並加重其刑。被告所犯竊盜罪、
    連續以不正方法利用自動付款設備取得他人之物罪間，具有
    方法結果之牽連關係，應依修正前刑法第五十五條規定從一
    重之竊盜罪處斷。爰審酌被告正值壯年，不思以己力賺取生
    活所需，竟竊取他人之信用卡，並由自動付款設備取得他人
    之物，偵、審中均經通緝始到案，惟念告訴人於本院審理時
    已表明原諒被告之意，且被告犯罪所得非鉅，復於本院準備
    程序時終能坦認犯行，態度尚稱良好等一切情狀，量處如主
    文所示之刑。又被告行為時，刑法第四十一條第一項前段規
    定：「犯最重本刑為五年以下有期徒刑以下之刑之罪，而受
    六個月以下有期徒刑或拘役之宣告，因身體、教育、職業、
    家庭之關係或其他正當事由，執行顯有困難者，得以一元以
    上三元以下折算一日，易科罰金。」；又被告行為時之易科
    罰金折算標準，修正前罰金罰鍰提高標準條例第二條前段（
    業於九十四年五月十七日刪除）規定，就其原定數額提高為
    一百倍折算一日，則本件被告行為時之易科罰金折算標準，
    應以銀元三百元折算一日，經折算為新臺幣後，應以新臺幣
    九百元折算為一日。惟九十五年七月一日施行之刑法第四十
    一條第一項前段則規定：「犯最重本刑為五年以下有期徒刑
    以下之刑之罪，而受六個月以下有期徒刑或拘役之宣告者，
    得以新臺幣一千元、二千元或三千元折算一日，易科罰金。
    」，經比較修正前後之易科罰金折算標準，以九十五年七月
    一日修正公布施行前之規定，較有利於被告，故依修正前刑
    法第四十一條第一項前段之規定，諭知易科罰金之折算標準
    。末按，被告行為後，九十四年二月二日修正公布之刑法，
    業於九十五年七月一日施行，刑法有關緩刑之規定雖亦經修
    正，惟緩刑之規定，並非關於行為可罰性之刑罰法律規範，
    應無新刑法第二條第一項之適用，故犯罪在新法施行前，於
    新刑法施行後裁判，關於緩刑之宣告，自應適用修正後刑法
    第七十四條之規定（最高法院九十五年度第八次刑事庭會議
    紀錄參照）。查被告前未曾因故意犯罪受有期徒刑以上刑之
    宣告等情，有臺灣臺中地方法院檢察署刑案資料查註紀錄表
    及臺灣高等法院被告前案紀錄表各一份在卷可稽，其因一時
    失慮，致罹刑章，經此偵審科刑之教訓後，當知所警惕，信
    無再犯之虞，本院認其所宣告之刑，以暫不執行為適當，故
    諭知緩刑二年，以啟自新，而觀後效。
據上論斷，應依刑事訴訟法第二百七十三條之一第一項、第二百
九十九條第一項前段，刑法第二條第一項、第三百二十條第一項
、第三百三十九條之二第一項、第七十四條第一項第一款，修正
前刑法第五十六條、第五十五條後段、第四十一條第一項前段，
罰金罰鍰提高標準條例第一條前段，修正前罰金罰鍰提高標準條
例第二條，現行法規所定貨幣單位折算新臺幣條例第二條，判決
如主文。
本案經檢察官乙○○到庭執行職務。
中　　華　　民　　國　　96　　年　　 1    月  　10　　日
                  刑事第三庭      法　官  郭妙俐
上列正本證明與原本無異。
如不服本判決，應於判決送達後十日內向本院提出上訴狀，上訴
於臺灣高等法院臺中分院（須附其所繕本）。
                                  書記官  陳玉芬
中　　華　　民　　國　　96　　年　　 1    月  　10　　日
附錄論罪科刑法條
刑法第三百二十條
意圖為自己或第三人不法之所有，而竊取他人之動產者，為竊盜
罪，處五年以下有期徒刑、拘役或五百元以下罰金。
意圖為自己或第三人不法之利益，而竊佔他人之不動產者，依前
項之規定處斷。
前二項之未遂犯罰之。
刑法第三百三十九條之二
意圖為自己或第三人不法之所有，以不正方法由自動付款設備取
得他人之物者，處三年以下有期徒刑、拘役或一萬元以下罰金。
以前項方法得財產上不法之利益或使第三人得之者，亦同。
